臺灣高等法院臺中分院刑事判決　　　　96年度上訴字第1383號
上　訴　人
即　被　告　乙○○
上　訴　人
即　被　告　甲○○
前列二人共同
選任辯護人　林春祥律師
上列上訴人因被告違反森林法案件，不服臺灣南投地方法院96年
度訴字第177號中華民國96年3月26日第一審判決（起訴案號：臺
灣南投地方法院檢察署95年度偵字第4453號，提起上訴，本院判
決如下：
    主  文
原判決除羅利益部分外撤銷。
乙○○、甲○○結夥二人以上，於保安林竊取森林主產物，均累
犯，各處有期徒刑柒月，各併科罰金新臺幣壹萬捌仟伍佰貳拾貳
元，罰金如易服勞役，均以新臺幣壹仟元折算壹日。
    事  實
一、乙○○前於民國92年間因竊盜案件，經臺灣南投地方法院以
    92 年度投刑簡字第577號判處有期徒刑6月確定，於92年10
    月17日執行完畢，又於93年間因竊盜案件，經臺灣南投地方
    法院以93年度投刑簡字第768號判處有期徒刑6月確定，甫於
    94 年12月5日易科罰金執行完畢；甲○○前於93年間因竊盜
    案件，經臺灣南投地方法院以93年度投刑簡字第768號判處
    有期徒刑4月確定，甫於94年12月5日易科罰金執行完畢。詎
    乙○○、甲○○均不知悔改，夥同羅利益（業經原審判決確
    定），共同基於意圖為自己不法所有之犯意聯絡，於95年10
    月14日上午8時許，在國有保安林之南投縣仁愛鄉○○段鐵
    比倫溪上游八仙山事業林區168林班地內，持乙○○向友人
    借得可供兇器使用之鏈鋸1支，竊取該林班地內之森林主產
    物扁柏得手，並置入實力支配下而割裂成3塊（用材總材積
    0.098 立方公尺，約值新台幣6,174元）。嗣於翌日上午9時
    30分許，為警當場查獲，並扣得上揭扁柏3塊。
二、案經南投縣政府警察局仁愛分局報告臺灣南投地方法院檢察
    署檢察官偵查起訴。
    理  由
一、訊據被告乙○○、甲○○對於上揭事實均坦承不諱，核與行
    政院農業委員會林務局東勢林區管理處職員辛志偉於警詢時
    之證述相符，並有贓物認領保管單、現場照片6張、臺灣南
    投地方法院檢察署辦案公務電話紀錄表1紙、行政院農業委
    員會林務局東勢林區管理處96年3月6日勢政字第0963101661
    號函附卷可稽，被告等之自白核與事實相符，堪以採信，其
    犯行足以認定。
二、按森林係指林地及其群生竹、木之總稱。而所謂森林「主產
    物」，依國有林林產物處分規則第三條第一款之規定，係指
    生立、枯損、倒伏之竹木及餘留之根株、殘材而言。是森林
    主產物，並不以附著於其生長之土地，仍為森林構成部分者
    為限，尚包括已與其所生長之土地分離，而留在林地之倒伏
    竹、木、餘留殘材等。至其與所生長土地分離之原因，究係
    出於自然力或人為所造成，均非所問。他人盜伐後未運走之
    木材，仍屬於林地內之森林主產物。又森林法第50條所定竊
    取森林主、副產物之竊取云者，即竊而取之之謂，並不以自
    己盜伐者為限，縱令係他人盜伐而仍在森林內，既未遭搬離
    現場，自仍在管理機關之管領力支配下，如予竊取，仍為竊
    取森林主產物，應依森林法之規定論處，最高法院93年臺上
    字第860號判例可資參照。又森林法第52條第1項第4款所稱
    結夥二人以上，其實施犯行之共同正犯人數，係採實施共同
    正犯說，亦即指實施中之共犯二人以上者而言，其非在場實
    施者或分擔行為之一部者，不得算入結夥人數之內（最高法
    院88年台上字第5159號判決可資參照）。是核被告二人所為
    ，均係犯森林法第52條第1項第1款、第4款之結夥二人以上
    ，於保安林竊取森林主產物罪之加重竊取森林主產物罪，及
    刑法第321條第1項第3款之攜帶凶器加重竊盜罪。惟森林法
    上開規定係刑法第321條第1項第3款之特別規定，依特別法
    優於普通法之法律競合關係，本件應依森林法第52條第1項
    第1、4款規定論處。被告二人就上開犯行間有犯意聯絡及行
    為分擔，為共同正犯，惟刑法分則或刑法特別法中所規定之
    稱結夥犯罪，其本質仍為共同正犯，因其已表明為結夥2人
    以上，故主文之記載並無加列「共同」之必要（最高法院79
    年度臺上字第4231號、83年度臺上字第2520號及94年台上字
    第1949號判決參照）。又被告乙○○前因竊盜案件，經本院
    判處有期徒刑6月確定，於94年12月5日易科罰金執行完畢，
    被告甲○○曾因竊盜案件，經本院判處有期徒刑4月確定，
    於94年12月5日易科罰金執行完畢，有臺灣高等法院被告前
    案紀錄表附卷足參，被告乙○○、甲○○於受有期徒刑之執
    行完畢後，5年內故意再犯本件有期徒刑以上之罪，均為累
    犯，均依刑法第47條第1項規定加重其刑。
三、又森林法第52條竊取森林主、副產物罪，其法定刑為6月以
    上5 年以下有期徒刑，併科贓額2倍以上5倍以下罰金；其贓
    額之計算，應以主、副產物山價為準，並不以交易價格之「
    市價」為準。又按森林法於87年5月27日修正時，相關罰金
    之條文均已修正為以新臺幣為罰金之單位，雖同法第52條未
    予明示，仍規定「併科贓額2倍以上5倍以下罰金」，惟同法
    之罰金條文既已經全部修正為以新臺幣為貨幣單位，解釋上
    第52條之貨幣單位應與其他條文相同，參酌現行刑法第33條
    第5款亦已將罰金改採新台幣計算，故本件應於贓額新臺幣
    6,174元之2至5倍間，酌定以3倍併科處罰金新台幣18,522元
    ，並依刑法第42條第3項規定諭知罰金如易服勞役以新臺幣1
    千元折算1日。原判決仍以本件判決併科罰金不應諭知併科
    新台幣，僅於判決確定執行時，依「現行法規所定貨幣單位
    折算新台幣條例」第2條規定，就原判決所宣示之罰金額，
    以新台幣6,174元之3倍計算之，而諭知「併科銀元陸仟壹佰
    柒拾肆元即新台幣壹萬捌仟伍佰貳拾貳元」，自有未合。被
    告上訴意旨雖以該扁柏尚未置入實力支配下，難以竊取森林
    主產物既遂罪論處，指摘原判決不當，雖無理由（理由已如
    前述），惟原判決既有上開可議，自應由本院將原判決撤銷
    改判。爰審酌被告不知珍惜大自然給予之恩賜，僅為作盆花
    觀賞用而竊取、其未尊重國家森林資源，漠視法律規範之心
    態甚為可議，犯後復狡言卸責，對於所為犯行顯然無悔意，
    參以其竊取之數量尚非鉅大，犯罪情節尚屬輕微，且其智識
    程度不高、以及犯罪手段、目的等一切情狀，各量處如主文
    所示之刑，就併科罰金部分均諭知易服勞役之折算標準。
四、供被告等犯罪所用之鏈鋸1支，並非其等所有，業據被告等
    供明在卷，又無證據可證係其等所有，爰不宣告沒收。
據上論結，應依刑事訴訟法第369 條第1 項前段、第364 條、第
299條第1項前段，森林法第52條第1項第第1款、第4款，刑法第
11條前段、第42條第3項前段、第47條第1項，判決如主文。
本案經檢察官丙○○到庭執行職務。
中　　華　　民　　國　　96　　年　　6 　　月　　29　　日
            刑七庭審判長法　官  林  榮  龍
                        法　官  江  錫  麟
                        法　官  張  惠  立
上正本證明與原本無異。
如不服本判決應於收受送達後十日內向本院提出上訴書狀，其未
敘述上訴之理由者並得於提起上訴後十日內向本院補提理由書 (
均須按他造當事人之人數附繕本)。
                        書記官  林  育  德
中　　華　　民　　國　　96　　年　　7 　　月　　2 　　日
附錄：
森林法第52條
 (加重竊取森林主、副產物罪)
竊取森林主、副產物而有左列情形之一者，處 6 月以上 5 年以
下有期徒刑，併科贓額二倍以上五倍以下罰金：
一  於保安林犯之者。
二  依機關之委託或其他契約，有保護森林義務之人犯之者。
三  於行使林產採取權時犯之者。
四  結夥二人以上或僱使他人犯之者。
五  以贓物為原料，製造木炭、松節油、其他物品或培植菇類者
    。
六  為搬運贓物，使用牲口、船舶、車輛，或有搬運造材之設備
    者。
七  掘採、毀壞、燒燬或隱蔽根株，以圖罪跡之湮滅者。
八  以贓物燃料，使用於礦物之採取，精製石灰、磚瓦或其他物
    品之製造者。
前項未遂犯罰之。
第 1 項第 5 款所製物品，以贓物論，沒收之。
